臺灣高等法院交通事件裁定　　　　　　 96年度交抗字第779號
抗　告　人
即受處分人　甲○○
上列抗告人因違反道路交通管理處罰條例案件，不服臺灣臺北地
方法院，中華民國96年9月20日所為裁定（96年度交聲更字第16
號），提起抗告，本院裁定如下：
    主  文
抗告駁回。
    理  由
一、原處分意旨略以：異議人即受處分人甲○○駕駛其所有之車
    牌號碼五Ｅ—一八六八號自用小客車，於民國九十五年十月
    十七日十六時四十五分許，在國道三號南下十一點三公里處
    ，因行車速度超過規定之最高時速六十公里以上未滿八十公
    里，經內政部警政署國道公路警察局第九警察隊警員依據採
    證照片掣單逕行舉發，經原處分機關函請舉發機關調查結果
    ，認受處分人所有之該自用小客車確有於前揭超速行駛之違
    規事實，原處分機關乃依道路交通管理處罰條例第四十三條
    第一項第二款規定，裁處罰鍰新臺幣（以下同）八千元，並
    依同條例第四十三條第四項之規定，吊扣汽車牌照三個月等
    語。
二、異議意旨略以：受處分人固有於上開時間駕車行經前揭地點
    ，惟其目測車內之時速表，當時車速僅約為每小時一百四十
    三公里，是雷射偵測儀器之數值應係誤差所致，其確信當時
    車速應未達每小時一百五十公里，請撤銷原處分云云。
三、按「受處分人，不服第八條主管機關所為之處罰，得於接到
    裁決書之翌日起二十日內，向管轄地方法院聲明異議」、「
    交通法庭認聲明異議不合法律上之程式或其異議權已經喪失
    者，應以裁定駁回之」，道路交通管理處罰條例第八十七條
    第一項、同條例第八十九條後段所授權訂立之道路交通案件
    處理辦法第十八條前段分別定有明文。故受處分人自應於上
    開規定之期間內向法院聲明異議，倘受處分人逾期異議，即
    於法不合，法院自應裁定駁回。
四、原裁定以：本件受處分人其所有之車牌號碼五Ｅ—一八六八
    號自用小客車，於九十五年十月十七日十六時四十五分許，
    在國道三號南下十一點三公里處，因行車速度超過規定之最
    高時速六十公里以上未滿八十公里，經內政部警政署國道公
    路警察局第九警察隊警員依據採證照片掣單逕行舉發異議人
    涉有違反道路交通管理處罰條例第四十三條第一項第二款之
    違規，而經原處分機關於九十五年十一月二十七日以北市裁
    二字第裁二二－Ｚ00000000號違反道路交通管理事
    件裁決書裁處罰鍰八千元，並依同條例第四十三條第四項之
    規定，吊扣汽車牌照三個月在案。嗣上開裁決書於九十五年
    十一月二十七日十六時五十分送達受處分人住處，而由受處
    分人本人簽收，此有原處分機關違反道路交通管理事件裁決
    書影本、送達證書影本各一份在卷可稽，故上開裁決業已於
    九十五年十一月二十七日發生送達之效力。又原處分機關係
    位於臺北市中正區○○○路○段九十二號七樓，受處分人則
    住於臺北市○○區○○路三段三一○巷十四弄十五號樓，均
    在同一院轄市內，依司法院所發布之「法院訴訟當事人在途
    期間標準」第四條第一款第一目之規定，受處分人聲明異議
    之期間無須扣除在途期間，故受處分人如欲聲明異議，應於
    上開裁決送達翌日起二十日內為之，亦即應於九十五年十二
    月十八日（因期間之末日九十五年十二月十七日為星期日，
    依民法第一百二十二條之規定，以次日代之）之前提出，惟
    受處分人遲至九十五年十二月二十日始行提出，此有蓋有原
    處分機關收文章之受處分人所提之聲明異議狀一份附卷為憑
    ，顯然已逾聲明異議之法定不變期間。又臺北市交通裁決所
    九十五年十二月五日北市裁三字第０九六三七０九一七００
    號函（下稱十二月五日函）是否為再行開立之裁決書，經本
    院函詢該所，該所於九十六年七月九日以北市裁三字第０九
    六三七０九一七００號函覆以：十二月五日函係督促受處分
    人之觀念通知，並非變更第一次裁決之第二次裁決，不生任
    何法律效果，有該函在卷可按。是十二月五日函既非再次之
    裁決，受處人之異議期間自無由以收受十二月五日函之翌日
    起算。揆諸首揭法律規定與上述說明，受處分之異議於法未
    合，應予駁回。
五、抗告人抗告意旨以抗告人於九十五年十一月二十七日親至台
    北市交通事件裁決所領取裁決書時即已口頭提出，並於該裁
    決書上由承辨人員指示簽註「聲明異議」，並由承辨人員交
    付聲明異議填寫範例，依行政罰法第三十五條之規定，聲明
    異議得以書面或言詞提出，故本件抗告人當場對承辦人員表
    達提出異議之陳述，應已滿足聲明異議之要件，而於九十五
    年十二月二十日提送之聲明異議狀，係對異議理由之補述，
    本件異議並未逾期等語。惟查：臺北市交通事件裁決所於九
    十五十一月二十七日所為違反道路交通管理事件裁決書上載
    明「受處分人不服處罰者，得於接到裁決書之翌日起二十日
    內，以司法狀紙提出聲明異議，載明裁決日期、字號及理由
    、交由本所（臺北市交通事件裁決所）轉送管轄地方法院」
    ；又二十日之法定不變期間係以收文機關收文之日為準。再
    行政罰第三十五條規定「行為人對於行政機關依前條所為之
    強制排除抗拒保全證據或強制到指定處所查證身分不服者，
    得向該行政機關執行職務之人員，當場陳述理由表示異議」
    ，係指違反行政法上義務之行為人，就行政機關為保全證據
    或確認身分之目的所為之相關強制處分或保全證據之處分有
    所不服時，得為異議之方式，與本件應向司法機關聲明異議
    之情形，顯屬有異。是本件聲明異議應以司法狀紙向管轄之
    地方法院提出，而不得以口頭提出，抗告人向臺北市交通事
    件裁決所口頭聲明異議，自不發生法律上之效力，且查卷附
    之臺北市交通事件裁決所於九十五十一月二十七日所為違反
    道路交通管理事件裁決書上亦未簽註有「聲明異議」等字樣
    ，而抗告人亦自承當時承辨人員有交付聲明異議之填寫範例
    ，若可以口頭方式提出，該承辨人員即無需再交付填寫範例
    ，是本件抗告人遲至九十五年十二月二十日始提出聲明異議
    狀，顯已逾聲明異議之期間，從而，原審裁定駁回抗告人之
    聲明異議，並無不合，抗告人仍執前詞指摘原裁定不當，為
    無理由，應予駁回。
據上論結，應依道路交通案件處理辦法第26條，刑事訴訟法第41
2條，裁定如主文。
中　　華　　民　　國　　96　　年　　10　　月　　30　　日
　　　　　　　　　刑事第九庭審判長法　官  劉景星
  　　　　　　　　　　　　　　　　法  官  周盈文
        　　　　　　　　　　　　　法  官  吳啟民
以上正本證明與原本無異。
不得再抗告。
                                  書記官  江采廷
中　　華　　民　　國　　96　　年　　10　　月　　31　　日
